臺灣花蓮地方法院刑事判決　　　　　　　　　　　　　　九十年度交訴字第二七號
　　公　訴　人　臺灣花蓮地方法院檢察署檢察官
　　被　　　告　戊○○
　　被　　　告　丁○○
　　共　　　同
　　選任辯護人　林武順
右列被告因業務過失致死等案件，經檢察官提起公訴（九十年度偵字第六九五號），
本院判決如左：
    主  文
戊○○從事業務之人，因業務上之過失致人於死，處有期徒刑伍月，如易科罰金以參
佰元折算壹日。緩刑貳年。
丁○○從事業務之人，因業務上之過失致人於死，處有期徒刑參月，如易科罰金以參
佰元折算壹日。緩刑貳年。
    事  實
一、戊○○為設於台北縣板橋市○○路一九二號四樓之繼正營造股份有限公司（下稱
    繼正公司），於八十八年間所承攬之東華大學八公里至十三公里道路新建工程之
    工地負責人，丁○○於八十九年六月十七日，受戊○○之委託負責當日工地安全
    維護工作，均為從事工程施工業務之人，原應注意挖掘道路工程進行中，應樹立
    警告標誌，夜間並應安裝警告燈，且依客觀情節又無不能注意之情形，竟疏未注
    意設置警告標誌亦未在夜間安裝警告燈，適於八十九年六月十七日下午十一時十
    五分許，由王志宏駕駛車牌號碼Ｕ七─七三二五號自用小客車，搭載乙○○、丙○○、己○○，沿花蓮縣壽豐鄉共和村東華大學聯外道路由南往北方向行駛，行
    經該路東華高支六十一號電桿前之施工路段，亦疏未注意車前狀況且時速高達八
    十公里，致撞及施工單位堆放道路上之碎石土堆，王志宏經送醫急救，延至同日
    十一時四十五分許，仍因顱內出血不治死亡，乙○○因此受有左遠端橈尺骨骨折
    、右單獨尺骨之閉鎖性骨折、開放性鼻骨骨折，丙○○因此受有第一及第二頸椎
    骨折脫臼、左側顏面骨眶底閉鎖性骨折、顴骨、顴骨弓及上頷骨閉鎖性骨折、合
    併外展神經損傷及複視，己○○因此受有右側腫腓骨骨折、頭部外傷、臉及頭皮
    多處撕裂傷等傷害。丁○○於事故發生後即到肇事現場，向有偵查權之警員表示
    道路上之碎石土堆，為繼正公司所堆放，並接受偵訊。
二、案經丁○○自首及被害人王志宏之父甲○○，及被害人乙○○、丙○○、己○○
    訴請臺灣花蓮地方法院檢察署檢察官偵查起訴。
    理  由
一、訊據被告戊○○、丁○○坦承前揭工地於夜間未設置警告燈號，惟矢口否認有何
    過失犯行，均辯稱：本件工地地處偏僻，雖路燈尚未完工，但現場有設置拒馬、
    安全錐等警示設施，該等設備夜間亦有反光效果，另在柏油舖設完成與碎石級配
    交接處亦設有車輛改道標誌。施工路段尚未完工，碎石堆放處距離柏油舖設完成
    處近百公尺，本件車禍係肇因於被害人王志宏違規超速行駛所致云云。經查，右
    揭事實，業據被害人乙○○、丙○○、己○○等人指訴綦詳，且有財團法人佛教
    慈濟綜合醫院診斷證明書二紙、財團法人基督教門諾醫院診斷書一紙在卷可參，
    而被害人王志宏確因本件車禍死亡，亦經臺灣花蓮地方法院檢察署檢察官督同檢
    驗員相驗明確，製有勘驗筆錄、驗斷書、相驗屍體證明書、現場照片多幀在卷可
    證。另據報前往處理本件車禍之警員陳紀安於肇事後翌日即八十九年六月十八日
    就現場與被告丁○○會勘結果，發覺該道路段未設置警告標誌、路燈、路障，有
    會勘紀錄乙紙在卷可稽，而臺灣花蓮地方法院檢察署檢察官於同日至現場勘驗檢
    視路障設施時，雖發覺現瑒一處設置有「道路施工」之三角警示牌，惟架內並未
    留有塵埃，顯屬肇事後所新設置之物，有勘驗筆錄在卷可憑，故被告所辯彼等於
    案發時有設有警告牌云云，不足採信。
二、按挖掘道路，應事先申請主管機關許可並知會當地警察機關；工程進行中，並應
    樹立警告標誌，夜間並安裝警告燈；工程完竣後，應立即撤除並將障礙物清除，
    道路交通安全規則第一百四十三條定有明文。次按肇事路段係就原先既有之五米
    道路拓寬，並非道路新建工程，車輛仍陸續通行無從封閉，故於八十九年六月間
    並非封閉禁行路段，有交通部公路局第四區工程處花蓮工務段八十九年十二月十
    四日（八九）四工花字第０八三四七號函在卷可依，故施工路段仍屬於道路。查
    被告二人既受任負責工地之安全，自應在施工路段依規定樹立標誌，夜間並安裝
    警告燈，詎被告戊○○在施工路段疏未於注意設置警告標誌，夜間亦未安裝警告
    燈，而被告丁○○於受任時即應及時查察交通安全設施符合規定與否，竟均怠於
    注意，因而致王志宏死亡，乙○○、丙○○、己○○受傷，且依當時夜間情形等
  狀況，又無不能注意之情形，彼等顯有過失至為灼然。而王志宏雖疏未注意車前
    狀況並超速行駛，亦同有疏失，然仍未能解免被告之過失犯行，本件經送臺灣省
    花東區車輛行車事故鑑定委員會及臺灣省車輛行車事故覆議鑑定委員會，均同此
    認定，有八十九年九月十六日花鑑字第八九０三五九號、九十年一月十八日府覆
    議字第八九一九一一號鑑定意見書各乙紙在卷可稽，且被告之過失行為，與被害
    人王志宏死亡結果，及被害人乙○○、丙○○、己○○受傷結果間，並有相當因
    果關係，事證明確，被告二人犯行堪以認定。
三、核被告戊○○、丁○○所為，均係犯刑法第二百七十六條第二項之業務過失致死
    罪、同法第二百八十四條第二項之業務過失傷害罪。被告以一行為同時觸犯一次
    業務過失致死罪及三次業務過失傷害罪，應依想像競合犯規定，從一重之業務過
    失致死罪處斷。被告丁○○於事故發生後即到肇事現場，向有偵查權之警員表示
    道路上之碎石堆石，為繼正公司所堆放並接受偵訊，有警訊筆錄可稽，為自首，
    依法減輕其刑。查刑法第四十一條於九十年一月四日修正，同年一月十日經總統
    公布實施，參照最高法院二十四年七月刑庭總會決議及最高法院二十九年度上字
    第五二五號判例意旨，仍有刑法第二條第一項之適用，而修正後之刑法第四十一
    條規定較有利於行為人，本案自應適用修正後之刑法第四十一條第一項前段規定
    ，對被告諭知易科罰金之折算標準。爰審酌被告二人並無前科素行尚佳，因一時
    疏忽致人於死傷，及被害人王志宏對於本件車禍之發生亦宣有過失，且被告二人
    於事後已與被害人王志宏家屬達成和解賠償三百八十萬元，有和解書一份可憑（
    對被害人乙○○、丙○○、己○○部分，被告認為與死者家屬達成賠償部分，包
    括對傷者之賠償，而有糾紛，傷者已另案提起附帶民事訴訟），暨被告犯罪後之
    態度等一切情狀，分別量處如主文所示之刑，並均諭知易科罰金之折算標準。末
    查，被告二人前均未曾受有期徒刑以上刑之宣告，有臺灣高等法院被告全國前案
    紀錄表一份在卷可稽，因一時失慮，致罹刑典，本院認為經此刑之宣告後，應知
    警惕而無再犯之虞，因認暫不執行其宣告刑為適當，均併予以宣告緩刑二年，用
    啟自新，並觀後效。
四、據上論斷，應依刑事訴訟法第二百九十九條第一項前段，刑法第二百七十六條第
    二項、第二百八十四條第二項、第六十二條前段、第五十五條、第二條第一項前
段、第四十一條第一項前段、第七十四條第一款，罰金罰鍰提高標準條例第一條
    前段、第二條，判決如主文。
本案經檢察官李豫雙到庭執行職務。
中      華      民      國    九十一    年      五      月     二十三   日
                              臺灣花蓮地方法院刑事庭
                                  法  官  湯  文  章
右正本證明與原本無異。
如對本判決不服，應於送達後十日內，向本院提出上訴狀。（應抄附繕本）告訴人或
被害人如對於本判決不服者，應具備理由請求檢察官上訴，其上訴期間之計算係以檢
察官收受判決正本之日期為準。
                                   法院書記官
中      華      民      國    九十一    年      五      月     二十四   日
附錄本判決論罪之法律條文：
刑法第二百七十六條第二項：
從事業務之人，因業務上之過失犯前項之罪者，處五年以下有期徒刑或拘役，得併科
三千元以下罰金。
刑法第二百八十四條第二項：
從事業務之人，因業務上之過失傷害人者，處一年以下有期徒刑、拘役或一千元以下
罰金，致重傷者，處三年以下有期徒刑、拘役或二千元以下罰金。
